【裁判字號】    98,台上,2697
【裁判日期】    980515
【裁判案由】    違反毒品危害防制條例等罪
【裁判全文】
最高法院刑事判決            九十八年度台上字第二六九七號
上  訴  人  甲○○
選任辯護人  鄧湘全律師
上  訴  人  乙○○
            丙○○
            丁○○
            戊○○
上列上訴人等因違反毒品危害防制條例等罪案件，不服台灣高等
法院中華民國九十七年八月七日第二審判決（九十七年度上訴字
第二０三六號，起訴案號：台灣宜蘭地方法院檢察署九十六年度
偵字第一八八八、二０六九、二二一四、二六三二、二六三三、
二六三六號），提起上訴，本院判決如下：
    主  文
上訴駁回。
    理  由
一、甲○○、丙○○、丁○○、戊○○部分
按刑事訴訟法第三百七十七條規定，上訴於第三審法院，非以判
決違背法令為理由，不得為之。是提起第三審上訴，應以原判決
違背法令為理由，係屬法定要件。如果上訴理由書狀並未依據卷
內訴訟資料，具體指摘原判決不適用何種法則或如何適用不當，
或所指摘原判決違法情事，顯與法律規定得為第三審上訴理由之
違法情形，不相適合時，均應認其上訴為違背法律上之程式，予
以駁回。本件原判決撤銷第一審關於論處上訴人甲○○販賣第二
級毒品及上訴人丙○○、丁○○、戊○○未經許可，持有其他可
發射子彈具有殺傷力之改造手槍暨妨害自由等罪刑部分之判決，
改判論甲○○以販賣第二級毒品罪，處有期徒刑捌年，並為相關
從刑之諭知；丙○○、丁○○、戊○○（下稱丙○○等三人）以
共同未經許可，持有其他可發射子彈具有殺傷力之改造手槍罪，
處丙○○（累犯）有期徒刑年肆月，併科罰金新台幣萬元；
丁○○、戊○○各有期徒刑年，均併科罰金新台幣（下同）
萬元；又論丙○○（累犯）、丁○○、戊○○以共同以非法方法
，剝奪人之行動自由罪，各處有期徒刑肆月；並定丙○○之應執
行刑為有期徒刑年陸月，併科罰金萬元；丁○○、戊○○之
應執行刑各為有期徒刑年月，均併科罰金萬元；並均諭知
丙○○等三人罰金部分易服勞役之折算標準，暨宣告相關之從刑
。係以：（一）關於甲○○販賣第二級毒品部分。係依憑甲○○
於偵查時供認：於原判決所載之時、地以三萬元，販賣半兩第二
級毒品安非他命（下稱安非他命）予乙○○等情不諱，參酌乙○
○供以：甲○○於原判決所載之時、地，販賣三萬元之半兩安非
他命給伊，嗣伊付款後，發現重量不足，經聯絡後，甲○○同意
市價二兩十萬元之安非他命，以八萬元之價格出售，以補足上次
交易不足之部分各等語。及卷附甲○○與乙○○間之行動電話通
聯紀錄、乙○○住宿之「意大利汽車旅館」相片、扣案如原判決
附表壹編號一之安非他命、內政部警政署刑事警察局民國九十六
年六月二十日刑鑑字第０九六００八二一二六號鑑定書（記載：
扣案甲○○擬販賣給乙○○之安非他命一包，毛重三二．五公克
，淨重三一．五八公克，取０．一三公克鑑定，為安非他命等旨
）；（二）關於丙○○等三人違反槍砲彈藥刀械管制條例、妨害
自由部分。係依憑乙○○及丙○○等三人均供述：乙○○於原判
決所載時、地持扣案槍、彈指著甲○○，將甲○○雙手以手銬銬
在背後，由丙○○及乙○○開車載甲○○，丁○○、戊○○另開
車押持戴耀斌，至丙○○之住處等情不諱，參酌甲○○、戴耀斌
所為同一被害內容之指訴，及卷附意大利汽車旅館住宿登記相片
、原判決附表編號壹之毒品、甲○○之電話通聯紀錄、甲○○受
傷之照片、扣案之乙○○所有之改造八厘米手槍（含彈匣一個）
、改造掌心雷手槍各一支、改造子彈十八顆、手銬一副（含鑰匙
一支）、門鎖三支、新光銀行存摺簿一本、板信銀行羅東分行存
摺簿一本、合作金庫存摺簿一本、土地銀行宜蘭分行存摺簿（戶
名：廖偉志）、土地銀行提款卡一張、小本筆記本一本、黑色皮
夾一個、鑰匙一串、行動電話三支（分別為TOPLUX、皮爾卡登、
KYOCERA 廠牌）、原判決附表壹編號一、二之安非他命二包、NO
KIA 廠牌行動電話一支、內政部警政署刑事警察局九十六年六月
十三日刑鑑字第０九六００七四二五五號槍彈鑑定書（記載扣案
二把改造手槍，一為仿FN廠1910型半自動手槍製造，並換裝土造
金屬槍管而成，可供擊發適用子彈使用，具殺傷力之改造八厘米
手槍《含彈匣，槍枝管制號碼：0000000000》；另一
為仿DE RRINGER雙管手槍製造，可擊發適用子彈具殺傷力之土造
掌心雷手槍《槍枝管制號碼：0000000000》。送鑑扣
案土造子彈十八顆，其中十七顆為具金屬彈頭及殺傷力且可擊發
之土造子彈，經試射滅失六顆，僅餘彈殼，十一顆有殺傷力，另
不具底火連桿而不具殺傷力之土造子彈一顆等旨）等證據資料，
而為論斷，已敘述其所憑之證據及認定之理由。而以甲○○否認
有販賣安非他命之犯行，並辯稱：伊於偵查時所述不實，販毒者
為綽號「阿狗」之人，乙○○與「文叔」有三萬元債務糾紛云云
，係飾卸之詞，無足採取，在理由內依憑調查所得證據，詳加指
駁。並說明：（一）甲○○、乙○○於第一審及原審雖稱：警詢
、偵查所陳部分不實在，販賣毒品為「阿狗」之人，係與「文叔
」有三萬元之販毒或債務糾紛等語。然如乙○○與「文叔」有糾
紛，直接找「文叔」即可，何須經由甲○○索討，彼等所供不合
常理。且比對上訴人等及乙○○之陳述，堪認本件交易毒品者確
為甲○○與乙○○。甲○○、乙○○於受羈押時並未隔離，復於
第一審審理時同庭提解訊問，其二人就各自責任互相迴護卸責，
甲○○更就乙○○傷害部分撤回告訴，益見甲○○、乙○○所稱
：「文叔」、「阿狗」云云，並不可信，參之甲○○於第一審延
長羈押之訊問亦坦承：「其實也不能算交易，因為我只算他（乙
○○）本錢，並沒有賺他的錢」等語，更足認定乙○○已經交付
三萬元安非他命之價金予甲○○，僅因甲○○所交安非他命之分
量不足，致乙○○心生不滿。（二）甲○○之販賣安非他命，應
確實獲有利益，否則即無必要於深夜從基隆開車，遠赴宜蘭販賣
本件安非他命，甲○○確基於營利之目的，販賣安非他命毒品予
乙○○甚明。（三）核對卷內證據，關於甲○○另攜帶二兩安非
他命之詞，僅有其本人之陳述，堪認甲○○所陳之車內尚有二兩
安非他命之詞，並非真實而不可信，此部分屬減縮起訴書記載犯
罪事實之範圍。（四）乙○○、丙○○既分持前述槍、彈共同妨
害自由，丁○○、戊○○亦為本件妨害自由之共同正犯，對於乙
○○、丙○○持有前述槍枝，自屬相互利用，亦應負持有前述槍
、彈之共同罪責之理由。從形式上觀察，原判決並無違背法令之
情形存在。丙○○等三人上訴意旨均稱：上訴人等三人均不悉乙
○○持有手槍，自不得認彼等係共同持有槍枝；戊○○另補述：
上訴人係被告知要去討債，才共同前往，甲○○被押持與其無關
；甲○○上訴意旨略以：(一)原判決謂乙○○對上訴人有利之供述
部分，係迴護之詞，不予採信，卻未說明其理由，自屬判決理由
不備；又上訴人與乙○○之利害衝突，原判決不採信乙○○有利
上訴人之真實供述亦有違論理法則。(二)上訴人初為坦護「阿狗」
，故未供出該人，嗣乙○○既說出實情，原審竟未予調查，又原
判決既認定上訴人販賣二兩安非他命，卻又更正起訴書所載之二
兩數額，再扣案之安非他命之重量亦非二兩，且戴耀斌亦謂：安
非他命為其所有云云，原審未再查證，亦未說明不予採信之理由
，自嫌證據調查未盡及判決理由不備各等語。惟查：（一）證據
之取捨，為事實審法院之職權，倘其採證認事並不違背證據法則
，即不得任意指為違法。原判決已就相關事證詳加調查論列，復
綜合上訴人等之供述及乙○○之證言，參互斟酌判斷，資為不利
於上訴人等之認定，併已說明其取捨判斷所得心證，及乙○○有
利甲○○之證述部分，係迴護之詞，不予採信，另本件甲○○被
妨害自由時，雖僅乙○○、丙○○二人持有扣案槍、彈，惟丁○
○、戊○○為本件妨害自由之共同正犯之一，其二人對於乙○○
、丙○○持有前述槍、彈部分，自有相互利用，仍應負持有槍、
彈之共同罪責之理由，並無應於審判期日調查之證據而未予調查
及判決理由不備之違法情形。上訴意旨無非就原審採證認事之職
權行使，專憑己見，泛言指摘，再為事實上之爭執，並非依據卷
內訴訟資料而為之具體指摘，自非適法之第三審上訴理由。（二
）原判決理由已說明：甲○○、乙○○所為扣案安非他命為戴耀
斌所有之陳述乃虛偽不實等旨（原判決第十八頁倒數第十一行至
倒數第九行），自係認戴耀斌供述：扣案安非他命為伊所有云云
，並非真實，並不足為有利甲○○之認定，無再為無益調查之必
要，其雖未載明此部分證言不足為有利甲○○認定之理由，僅係
理由之敘述較為簡略，仍與法律規定應於審判期日調查之證據而
未予調查及判決理由不備之違法情形，不相適合。上訴意旨妄指
為違法，自非依據卷內訴訟資料執為指摘之合法第三審上訴理由
。（三）其餘上訴意旨，則置原判決之明白論斷於不顧，或仍持
原判決已說明理由而捨棄不採之陳詞辯解，再為事實上之爭執，
或就屬於事實審法院採證認事職權之行使，或就不影響於判決本
旨之枝節事項，全憑己見，任意指摘，難謂已符合首揭法定上訴
第三審之要件。其上訴均違背法律上之程式，應予駁回。
二、乙○○部分
（一）妨害自由部分
按第三審上訴書狀，應述上訴之理由，其未述者，得於提起
上訴後十日內補提理由書於原審法院，已逾上訴期間，而於第三
審法院未判決前仍未提出上訴理由書狀者，第三審法院應以判決
駁回之，刑事訴訟法第三百八十二條第二項、第三百九十五條後
段規定甚明。上訴人乙○○妨害自由部分，不服原審判決，於九
十七年八月二十五日提起上訴，並未述理由，迄今逾期已久，
於本院未判決前仍未提出，依上開規定其此部分上訴自非合法，
應予駁回。
（二）持有第一、二級毒品部分
按刑事訴訟法第三百七十六條所列各罪之案件，經第二審判決者
，不得上訴於第三審法院，法有明文。本件上訴人乙○○所犯持
有第一、二級毒品罪部分，原審認係一行為同時觸犯兩罪名，從
一重依毒品危害防制條例第十一條第一項持有第一級毒品罪論處
罪刑，核屬刑事訴訟法第三百七十六條第一款之案件。依首開說
明，既經第二審判決，自不得上訴於第三審法院，上訴人竟復一
併提起上訴，顯為法所不許。其此部分上訴為不合法，應併予駁
回。
據上論結，應依刑事訴訟法第三百九十五條，判決如主文。
中    華    民    國  九十八  年    五    月   十五   日
                      最高法院刑事第三庭
                          審判長法官  林  增  福
                                法官  張  清  埤
                                法官  陳  世  雄
                                法官  蔡  國  在
                                法官  邱  同  印
      本件正本證明與原本無異
                                      書  記  官
中    華    民    國  九十八  年    五    月  二十二  日
                                                     ｍ


司法院資訊處製作；財團法人民間司法改革基金會備份。
